【裁判字號】    90,上易,97
【裁判日期】    900220
【裁判案由】    竊盜
【裁判全文】
臺灣高等法院臺南分院刑事判決                   九十年度上易字第九七號  Ｃ
      上  訴  人  臺灣臺南地方法院檢察署檢察官
      被      告  乙  ○  ○
右上訴人因被告竊盜案件，不服臺灣臺南地方法院八十九年度易字第二八六七號中華
民國八十九年十二月八日第一審判決（起訴案號：臺灣臺南地方法院檢察署八十九年
度營偵字第一Ｏ六八號），提起上訴，本院判決如左：
      主      文
上訴駁回。
      理      由
一、公訴意旨略以：被告乙○○於民國（下同）八十九年八月四日十四時許，在台南
    縣新營市○○路一二六號新營郵局內辦理郵寄物品後，走出該郵局，於該局門前
    見停放一輛並未上鎖之捷安特之自行車（市價新台幣三千五百元），竟意圖為自
    己不法之所有，竊取該自行車。得手後，騎至新營市三商百貨前（郵局斜對面）
    時，為車主甲○○發現，而報警查獲，因認被告乙○○涉有刑法第三百二十條第
    一項之竊盜罪嫌云云。
二、惟犯罪事實應依証據認定之，無証據不得推定其犯罪事實；又不能證明被告犯罪
    其行為不罰者，應諭知無罪之判決，刑事訴訟法第一百五十四條第三百零一條
    第一項分別定有明文。又認定不利於被告之事實，須依積極證據，苟積極證據不
    足為不利於被告事實之認定時，即應為有利於被告之認定，更不必有何有利之證
    據（最高法院三十年上字第八一六號判例參照）。再事實之認定，應憑證據，如
    未能發現相當證據，或證據不足以證明，自不能以推測或擬制之方法，為裁判基
    礎（最高法院四十年台上字第八六號判例參照）。次按刑法上之竊盜罪，須意圖
    為自己或第三人不法之所有，而取他人所有物，為其成立要件。若行為人因誤信
    該物為自己所有，而取得之，即欠缺意思要件，縱其結果不免有民事上之侵權責
    任，要難認為構成刑法上之竊盜罪（最高法院二十三年上字第一八九二號判例參
    照）。
三、公訴人認被告涉犯上開竊盜之犯行，無非以被告乙○○於警偵訊中均供稱其當時
    係有喝一杯酒而產稱誤認之情，從未稱有癲癇之病，於原審改稱有該病症，足見
    其圓謊。又被告所騎之自行車與被害人甲○○所騎自行車，僅顏色相同，其餘騎
    之自行車之外型款式及價值，與被害人甲○○所騎自行車之差異甚大，有該兩輛
    自行車之相片四張附卷可按。又依警員洪秉承證稱：被告之腳踏車放在郵局小門
    左邊，被害人的放在小門右邊，可知該兩輛自行車放置位置亦不同，被告應無誤
    認知情事等由為其主要論據。
四、被告乙○○固坦承於右揭時地辦理郵寄物品後，於該局門前騎走被害人甲○○之
    自行車等情不諱，惟自始至終堅決否認有竊盜犯行，並辯稱：當天我是騎我老闆
    娘的自行車至郵局前停放，因羊癲症要發作，頭暈有點糢糊，致誤認甲○○停放
    該局前之自行車為自己之自行車而將之騎走，我無竊盜之犯意等語。經查：被告
    於警初訊即供稱：我目前在新營北二高工作，因我有騎腳踏車至新營市○○路郵
    局前停放，而我進入郵局寄東西，出來時我看到外面有腳踏車，我就騎走，我也
    不知道騎錯車，我沒有注意到該自行車之廠牌、款式及停放位置，與我的車子不
    同，而甲○○停放該局前之自行車跟我的很相似，所以我看到就牽走。我沒有竊
    取甲○○停放該局前之自行車之意思，是我牽錯等語（見警卷第一頁反面、第二
    頁）。又於偵查及本院審理中均供稱：我騎之腳踏車是向老闆借的，我不是故意
    要偷，我是牽錯車等語（見偵查卷第十七頁反面、本院九十年二月六日審判筆錄
    ），又於原審審理中供稱：我羊癲症發作，痛的時候會頭昏眼花所以牽錯車子，
    我騎走被害人腳踏車以後，自己原先騎用之腳踏車仍然放在郵局前面等語（見原
    審卷第十、十八頁）。酌以被告設籍在花蓮縣萬榮鄉紅葉村一鄰十八之七號，卻
    遠赴台南縣新營從事北二高構築工作，由其工作性質觀之，工作之期間非永久性
    ，時有變異，被告應無自購自行車長期使用之必要，而自行車市價並非昂貴，每
    部約新台幣一、二千元，若由花蓮托運至新營之運費不少，被告亦無此必要，堪
    認被告上開辯稱當天我是騎我老闆娘的自行車至郵局前停放乙節屬實，足以採信
    。再參以卷附被告及被害人之上開自行車照片四張，顯示該二部自行車之顏色、
    款式、造型雖有部分差異，然其前後圓形車輪大小及車身骨架之鋼管粗細約略相
    同，且均是黑色、女用式車款，新舊無多大差異，由外形乍看有近似之處，又該
    二車雖停放位置不同，然僅係一停於門前右邊，一停於門前左邊，此一事實，亦
    據證人即警員洪秉承於偵查中結證在卷（見偵查卷第十三頁反面），然該二部自
    行車均係置於上開郵局之門前，二車相距咫尺。並衡諸情理及經驗法則，被告先
    前所騎用之自行車既係向他人借用，對該車負有返還之義務，且對該車之顏色、
    款式、造型本非如長期使用自己所有物般地熟悉詳辨，其辦理郵寄物品後，走出
    該郵局一時疏忽未注意詳細辨明自己先前所騎用自行車之顏色、款式、造型，僅
    約略記住其自行車係置於該郵局之門前，致將與其自行車緊鄰併排停放之被害人
    之自行車，誤認為其先前騎用之自行車而予以牽走，乃一般人常有之事，於被告
    尚非無發生之可能。何況被告對先前所騎用之自行車負有返還之義務，豈有故意
    將之棄置上開郵局門前不顧而改騎他人所有自行車之理。再酌之被害人甲○○於
    警訊中陳稱：我於八十九年八月四日十三時五十五分左右至新營市○○路一二六
    號郵局內提款時，約一分鐘時間就發現停放之腳踏車不見，同日十四時十分許警
    方經我通知趕到新營市○○路一一三號三商百貨前逮獲被告等語（見警卷第三頁
    ），即知被告騎走被害人之自行車至遭發現逮獲止僅短短十幾分鐘，而其所騎之
    距離由現場之新營市○○路一二六號至同市同路一一三號並非很遠，足見被告並
    無匆忙加快騎走被害人之自行車之情形，衡諸常情，設若被告欲竊走被害人之上
    開自行車，應於上述短短十幾分鐘內，迅速騎該車駛入巷內或支徑小道以便脫離
    現場較不易遭人發現，豈有大搖大擺沿新營市○○路之大馬路慢慢地騎至同路一
    一三號，令被害人輕易發現報警查獲之理。再者，被告確曾因腦內出血，施行開
    顱手術，致產生外傷後癲癇症，現偶有癲癇發作，須長期門診追蹤治療，此一事
    實，有亞東醫院出具之診斷證明書乙紙附卷足憑（見原審卷第二十一頁）。而癲
    癇症如發作，會產生頭昏目眩，意識模糊之症狀，此為醫學上公知之事實，足見
    被告上開所辯尚非虛詞，益徵被告無為自己不法所有之意圖及竊盜之犯意至明。
五、綜上所陳，被告上開所辯，應足採信。此外，復查無其他積極證據足證被告涉有
    何犯行，揆諸首開說明，應認本件尚與竊盜罪之成立要件不合，故被告被訴犯罪
    應屬不能證明，原審因予諭知無罪，本院經核其認事用法，均無不合。檢察官上
    訴無理由，應予駁回。
據上論斷，應依刑事訴訟法第三百六十八條，判決如主文。
本案經檢察官邱克斌到庭執行職務。
中    華    民    國      九十      年      二      月      二十        日
                                  臺灣高等法院臺南分院刑事第一庭
                                      審判長法官  王    浦    傑
                                            法官  黃    聰    明
                                            法官  黃    三    哲
右正本證明與原本無異。
不得上訴。
                                      法院書記官  蔡    振    豐
中    華    民    國  九十      年      二      月     二十二       日


司法院資訊處製作；財團法人民間司法改革基金會備份。
